臺灣苗栗地方法院行政訴訟判決
111年度交字第15號
原      告  林飛龍  
被      告  交通部公路總局新竹區監理所

代  表  人  吳季娟  

上列當事人間交通裁決事件，原告不服民國111年1月7日竹監苗
字第54-E30Q14483號裁決，提起行政訴訟，本院判決如下：
    主  文
原告之訴駁回。
訴訟費用新臺幣參佰元由原告負擔。
    事實及理由
一、程序事項：行政訴訟法第237條之7規定，交通裁決事件之裁
    判，得不經言詞辯論為之。本件屬交通裁決事件，依兩造所
    述各節及卷內資料其事證已臻明確，本院認無經言詞辯論之
    必要，爰不經言詞辯論而為判決，合先敘明。
二、事實概要：原告駕駛訴外人巫秋霞所有車牌號碼000-0000號
    自用小客車（下稱系爭車輛），於民國110年11月12日12時3
    4分許，行經新竹市香山區內湖路160巷處，遭民眾檢具事證
    檢舉有「不遵守道路交通標線之指示」之違規行為，經新竹
    市警察局第三分局（下稱舉發機關）警員審核後填製竹市警
    交字第E30Q14483違反道路交通管理事件通知單（下稱原舉
    發單）舉發，原告於原舉發單所載應到案日期內向被告所屬
    苗栗監理站陳述表示不服舉發，惟被告仍認原告確有「不遵
    守道路交通標線之指示」違規情事，經巫秋霞依法告知應歸
    責人為原告，被告遂於111年1月7日依道路交通管理處罰條
    例（下稱處罰條例）第60條第2項第3款、第85條第1項及違
    反道路交通管理事件統一裁罰基準及處理細則等規定，以竹
    監苗字第54-E30Q14483號裁決違反道路交通管理事件裁決書
    （下稱原處分），裁處原告罰鍰新臺幣（下同）900元。原
    告對原處分不服，於法定期間內提起本件行政訴訟。
三、原告主張：當時原告在南港街與公義路路口待行車號誌綠燈
    時，被檢舉人所駕駛車輛（下稱檢舉人車輛）轉彎跨車道差
    點擦撞，公義路南向有大型吊車快駛至，原告被迫於南向車
    道越過檢舉人車輛；原告當時係跟隨前車於綠燈期間通行，
    且公義路此路段為雙向四線道，檢舉人車輛是右轉，應駛在
    外側車道，原告是左轉並應駛於內側車道，怎會沒有爭車道
    之虞？若北向車道之外側車道沒車，原告即得在外側車道安
    全快速超車，而非在對向車道有來車時冒險違規逆向超車，
    若非因原告被迫停在南向車道並占用兩條車道，因檢舉人車
    輛與原告差幾公分碰撞，而無法繞過檢舉人車輛，且原告尚
    有家人在車上，方致原告需冒險如此行車等語。並聲明：原
    處分撤銷。
四、被告則以：
　㈠依採證光碟可知，系爭車輛由檢舉人左方超車，車身明顯一
    半向左且偏離內側車道，跨越雙黃線超越檢舉人車輛，確有
    跨越雙黃線之情事，且原告對違規行為不爭執，影片中違規
    當時原告左前方確實有1輛大型吊車駛來，原告轉彎時應遵
    守標線依序連貫行駛，惟原告竟直接超越檢舉人車輛違規跨
    越雙黃線爭道行駛，於大型吊車前方跨越雙黃線，違規過程
    險象環生，唯恐致生危害，故原告主張並不可採。原告駕駛
    系爭車輛行經之路段路面之標線均明確繪設，當日天候與視
    線亦屬良好，原告應能充分觀察路面標線並依規定行駛，且
    標線未經主管機關依法定程序予以變更、撤銷、廢止、因其
    他事由失效之前仍須遵守。惟原告卻仍違規行駛跨越雙黃線
    ，顯有妨礙行車秩序及交通安全，確已構成處罰條例第60條
    第2項第3款「不遵守道路交通標線之指示」之違規。
　㈡本件舉發員警按其違規事證依法舉發並無違誤，所憑事證至
    臻明確，原告本件違規行為，洵堪認定。苗栗監理站以原處
    分於裁處原告罰鍰900元，應屬適法。本件原告之訴為無理
    由，請依行政訴訟法第195條第1項後段規定，依法駁回原告
    之訴。並聲明：駁回原告之訴。
五、本院之判斷：
　㈠「汽車駕駛人，駕駛汽車有下列情形之一，而本章各條無處
    罰之規定者，處新臺幣900元以上1,800元以下罰鍰：…三、
    不遵守道路交通標誌、標線、號誌之指示。…」，處罰條例
    第60條第2項第3款定有明文。又「汽車在未劃設慢車道之雙
    向二車道行駛時，應依下列規定：一、均應在遵行車道內行
    駛。二、在劃有分向限制線之路段，不得駛入來車之車道內
    」，道路交通安全規則第97條第1項第1款、第2款亦有明文
    。復「標線用以管制交通，係表示警告、禁制、指示之標識
    ，以線條、圖形、標字或其他導向裝置劃設於路面或其他設
    施上」、「標線依其功能分類如左：…二、禁制標線用以表
    示道路上之遵行、禁止、限制等特殊規定，告示車輛駕駛人
    及行人嚴格遵守」、「標線依其型態原則上分類如下：…（
    八）雙黃實線設於路段中，用以分隔對向車道，並雙向禁止
    超車、跨越或迴轉」、「分向限制線，用以劃分路面成雙向
    車道，禁止車輛跨越行駛，並不得迴轉」、「本標線為雙黃
    實線，線寬及間隔均為10公分。除交岔路口或允許車輛迴轉
    路段外，均整段劃設之」，道路交通標誌標線號誌設置規則
    第146條、第148條第2款、第149條第1項第1款第8目、第165
    條第1項、第2項亦已明定。另依違反道路交通管理事件統一
    裁罰基準表記載，違反處罰條例第60條第2項第3款規定，於
    期限內繳納或到案聽候裁決者，應處罰鍰900元。
　㈡經本院勘驗卷附採證光碟所附影片內容，系爭車輛原出現於
    檢舉人車輛行車錄影（下稱系爭行車錄影）畫面左方，行駛
    在銀色小客車之後方，上開銀色小客車已左轉駛入交岔路口
    ，系爭車輛尚未駛入交岔路口，於檢舉人車輛右轉駛入車道
    直行期間，系爭行車錄影畫面均未見系爭車輛；其後系爭車
    輛再次出現於系爭行車錄影畫面左下方即檢舉人車輛左側，
    且系爭車輛之車身一半跨越雙黃實線即分向限制線（下稱分
    向限制線）行駛，嗣系爭車輛跨越分向限制線行駛超越檢舉
    人車輛，並行駛於檢舉人車輛前方等情，有本院勘驗筆錄、
    附圖在卷可參（見本院卷第57頁至第61頁），復有被告所提
    出原舉發單、原處分、汽車車籍查詢、駕駛人基本資料、送
    達證書、陳述單、舉發機關110年12月17日竹市警三分五字
    第1100028442號函附採證光碟1片為證。依前揭勘驗結果，
    足認原告駕駛系爭車輛確有不遵守道路交通標線之指示而跨
    越分向限制線行駛超越他車之事實，堪可認定。
　㈢原告雖主張檢舉人車輛於上開交岔路口右轉彎未依規定進入
    外側車道，而與原告所駕駛系爭車輛爭道進入同一車道車占
    用車道，致原告所駕駛之系爭車輛同時占用在外側車道及對
    向車道之內側車道行駛，因對向車道有吊車來車，原告為安
    全始冒險跨越分向限制線超越檢舉人車輛等語。然綜觀上開
    採證光碟所附影片及附圖所示截圖內容等客觀稽證，上開銀
    色小客車與檢舉人車輛先後駛入交岔路口轉彎進入同一內側
    車道，而系爭車輛此際尚未進入轉彎駛入交岔路口（如本院
    卷第59頁附圖一所示）。縱檢舉人車輛有如原告所稱未依相
    關轉彎規定行駛而右轉彎駛入外側車道，然檢舉人車輛既先
    於系爭車輛駛入交岔路口及已轉彎進入外側車道，原告在駛
    入上開交岔路口之際顯可注意檢舉人車輛之動向，而得採取
    必要之措施如禮讓檢舉人車輛，逐車交互輪流轉彎駛入該外
    側車道，並保持安全距離及間隔，系爭車輛尚無採取亦隨同
    轉彎駛入致同時占用對向車道及部分外側車道而與檢舉人車
    輛爭奪該外側車道行駛空間之必要，原告復無舉證證明系爭
    車輛有何不能禮讓檢舉人車輛先行駛入外側車道之特殊車況
    ，致原告須駕駛系爭車輛於左轉彎駛入外側車道後跨越分向
    限制線行駛及超越檢舉人車輛，則原告以上開主張內容訴請
    撤銷原處分，難認可採。從而，原告於前揭時間、地點，駕
    駛系爭車輛既有跨越分向限制線即「不遵守道路交通標線之
    指示」之違規事實，被告據以裁處，難認有何違法之處。
六、綜上所述，本件違規事證明確，被告依法所為之原處分並無
    違誤，原告訴請撤銷，為無理由，應予駁回。
七、本件事證已臻明確，兩造其餘攻擊、防禦方法及所提證據，
    經核均與判決結果不生影響，爰不逐一論列，併此敘明。
八、本件第一審裁判費為300元，應由敗訴之原告負擔，爰確定
    第一審訴訟費用額如主文第2項所示。
據上論結，本件原告之訴為無理由，依行政訴訟法第237條之8第
1項、第98條第1項前段，判決如主文。
中　　華　　民　　國　　111 　年　　6 　　月　　27　　日
　　　　　　　　　行政訴訟庭　法　官　賴映岑
上為正本係照原本作成。
如不服本判決，應於判決送達後20日內，向本院提出上訴狀並表
明上訴理由（原判決所違背之法令及其具體內容或依訴訟資料可
認為原判決有違背法令之具體事實），其未載明上訴理由者，應
於提出上訴後20日內向本院補提理由書（上訴狀及上訴理由書均
須按他造人數附繕本，如未按期補提上訴理由書，則逕予駁回上
訴），並應繳納上訴裁判費新臺幣750元。
中　　華　　民　　國　　111 　年　　6 　　月　　27　　日
　　　　　　　　　　　　　　　書記官　趙千淳